最高法院刑事判決　　　　　　　　　　　　　　　　八十六年度台非字第二二九號
　　上訴人　最高法院檢察署檢察總長
　　被　告　甲○○
　　　　　　乙○○
　　　　　　丙○○
右上訴人因歐壽山自訴被告等竊佔等罪案件，對於台灣高等法院高雄分院中華民國八
十六年四月二十二日第二審確定判決（八十六年度上易字第五八一號，自訴案號：台
灣高雄地方法院八十五年度自字第七三八號），認為違法，提起非常上訴，本院判決
如左：
    主  文
上訴駁回。
    理  由
非常上訴意旨略稱：「按判決不適用法則或適用不當者，為違背法令，刑事訴訟法第
三百七十八條定有明文，本件一審判決，依據證人邱劉金新即系爭土地前手邱瑞光之
嫂供證：自訴人歐壽山係六十五年七月向邱瑞光購得該地，地上之土地公廟于日據時
期即已存在。曾有修改，何時忘了云云（見自卷一○五頁），據以認定自訴人於八十
五年十一月四日始以被告甲○○、乙○○、丙○○有犯竊佔及毀損等罪嫌提起自訴，
依刑法第八十條第一項第二款及第三款之規定，其追訴權時效業已完成，而為被告等
諭知免訴之判決，固非毫無所據，惟查被告丙○○、乙○○於一審供認：「八十年五
（應係三字之誤）月十五日蓋的」並庭呈照片三張附卷，經檢察官質問：「之前土地
公廟是否存在﹖」據答「沒有，八十年才蓋的」再問：「蓋此廟之時，有何人同意﹖
」答：「無經自訴人同意，（見同卷五十七頁）參以上訴原審，於八十六年三月廿四
日現場履勘記載：「土地公廟的階梯是舊石階，土地廟的基礎是舊的，建築物部分是
新的，牆壁上的捐獻名單其時間是八十年三月十五日（刻上的日期）土地公神像是新
的，土地公石碑是舊的（舊建築物所留下來）」等情以觀，顯系爭地上原有土地公廟
已因年久失修，早已坍塌，而僅存基地及石碑，被告等於八十年三月間予以重建，自
已排除日據時期原建築人對於該地之佔有，而應構成另一次之竊佔犯行甚明，對此新
發生之事實，即應自八十年三月間重新計算時效，分別查明被告等之行為，就實體上
為有罪或無罪之判決，詎原審不察，仍予維持一審免訴之判決，而駁回自訴人之上訴
，顯有應於審判期日調查之證據未予以調查，致適用法則不當之違背法令，案已確定
，雖於被告等並無不利，然為統一法律之適用，爰依刑事訴訟法第四百四十一條、第
四百四十三條提起非常上訴，以資糾正。」等語。
本院查原確定判決以坐落高雄縣美濃鎮○○○段六一四之一八號自訴人所有土地上之
土地公廟於日據時代即已存在，嗣於八十年間因年久失修，方由被告三人為發起人募
款於原有地基重建等情，已據證人邱劉金新於第一審證述明確。且經原審履勘現場查
悉「系爭土地上之土地公廟階梯係舊石階，其基座也是舊的，建築物是新的，牆壁上
的捐款名單記載其時間是八十年三月十五日，土地公神像是新的，土地公石碑是舊的
……」有勘驗筆錄可按。益徵該土地公廟早於日據時代即有建築，迄八十年三月十五
日始由牆壁上所銘書之捐款人出資重建。而竊佔罪之法定最重本刑為有期徒刑五年，
依刑法第八十條第一項第二款之規定其追訴權時效為十年，毀損罪之法定最重本刑為
有期徒刑二年，依同條項第三款之規定其追訴權時效為五年。因認該土地既於日據時
代即被佔用而蓋有土地公廟一座，而於八十年間重建，自訴人於八十五年十一月四日
向第一審法院提起自訴，顯已逾上開追訴權時效之規定，乃以第一審法院諭知本件免
訴之判決，為無不合，駁回自訴人在第二審之上訴而告確定。參諸被告乙○○、甲○
○於五十九年間以前即係該土地公廟會員之事實，亦有該土地公廟伯公會名冊影本在
第一審卷可稽，益見被告等並非於八十年三月間始占用系爭土地。非常上訴意旨所指
均經原確定判決調查，並於理由內說明證據取捨之依據，核無應調查之證據未予調查
，致適用法則不當情事，非常上訴意旨仍指摘被告等於八十年三月間予以重建，自已
排除日據時期原建築人對於該地之占有，而應構成另一次之竊佔犯行，對此新發生之
事實，應自八十年三月間重新計算時效，不無誤會。本件非常上訴難認為有理由，應
予駁回。
據上論結，應依刑事訴訟法第四百四十六條，判決如主文。
中      華      民      國    八十六    年      八      月     十五     日
                              最高法院刑事第十庭
                                  審判長法官  吳  雄  銘
                                        法官  池  啟  明
                                        法官  陳  宗  鎮
                                        法官  石  木  欽
                                        法官  吳  火  川
      右正本證明與原本無異
                                              書  記  官
中      華      民      國    八十六    年      八      月    二十一    日
